【裁判字號】    99,監宣,35
【裁判日期】    990812
【裁判案由】    監護宣告
【裁判全文】
臺灣宜蘭地方法院民事裁定              99年度監宣字第35號
聲  請  人  丙○○
上列聲請人聲請監護宣告事件，本院裁定如下：
    主  文
宣告甲○○（男，民國○○○年○月○日生，身分證統一編號：
Ｚ000000000，住宜蘭縣冬山鄉○○村○鄰○○○路九０號）為受
監護宣告之人。
選定丙○○（女，民國○○○年○月○○○日生，身分證統一編
號：Ｚ000000000）為受監護宣告之人甲○○（男，民國○○○年
○月○日生，身分證統一編號：Ｚ000000000，住宜蘭縣冬山鄉○○村○鄰○○○路九０號）之監護人。
指定乙○○（男，民國○○○年○月○日生，身分證統一編號：
Ｚ000000000）為會同開具財產清冊之人。
聲請程序費用新臺幣壹仟元由受監護宣告之人負擔。
    理  由
一、聲請意旨略以：應受監護宣告之人甲○○（男，民國○○○
    年○月○日生，身分證統一編號：Ｚ000000000，住宜蘭縣冬
    山鄉○○村○鄰○○○路九十號）於民國九十八年五月十三
    日因工作意外事故造成頭部腦損傷後，已呈植物人狀態，經
    延醫診治仍不見起色，現已達不能為意思表示或受意思表示
    及不能辨識其意思表示之效果之程度。聲請人丙○○為應受
    監護宣告之人甲○○之母，爰依民法第十四條第一項聲請准
    予宣告甲○○為受監護宣告之人，且為維護應受監護宣告之
    人甲○○之各項權益，爰請併予選定丙○○為應受監護宣告
    之人甲○○之監護人，並指定應受監護宣告之人甲○○之父
    乙○○為會同開具財產清冊之人等語。並提出戶籍謄本、財
    團法人羅許基金會羅東博愛醫院（下稱羅東博愛醫院）診斷
    證明書、勞工保險傷病診斷書及中華民國身心障礙手冊等件
    在卷為證。
二、按對於因精神障礙或其他心智缺陷，致不能為意思表示或受
    意思表示，或不能辨識其意思表示之效果者，法院得因本人
    、配偶、四親等內之親屬、最近一年有同居事實之其他親屬
    、檢察官、主管機關或社會福利機構之聲請，為監護之宣告
    。民法第十四條第一項定有明文。
三、本院審驗應受監護宣告之人甲○○之心神狀況，並採用羅東
    博愛醫院九十九年八月五日（九九）羅博醫字第二０一００
    八００二六號函覆，由該院精神科專科醫師黃鈞蔚醫師製作
    之精神鑑定報告書所載：(一)應受監護宣告之人甲○○過去無
    精神疾病就醫之紀錄，健康狀況尚稱良好，民國九十八年五
    月十三日工作時，因自小貨車跌落地面送院治療，當時至今
    均未恢復意識，經陸續接受氣切、留置鼻胃管灌食等輔助治
    療，現已大小便失禁，需由他人二十四小時完全照顧；(二)鑑
    定時，應受監護宣告之人四肢癱瘓，左側肢體完全失去肌張
    力，右側肢體則不定時出現不自主抖動情形，現已無法自行
    活動，且喪失語言表達能力，僅能完全依靠他人照顧、餵食
    ；(三)依應受監護宣告之人目前意識狀態，無法鑑定測知其定
    向力、記憶力、計算力、抽象思考力及判斷力等大腦認知功
    能，除仍可張眼及對疼痛刺激稍有反應外，應受監護宣告之
    人對言語等簡單命令幾乎全無自主反應，評估已完全失去其
    自由意志表達能力，呈現幾近植物人狀態，其精神障礙應已
    致其不能為意思表示或受意思表示或不能辨識其意思表示之
    效果，確有監護宣告之必要等語，認應受監護宣告之人甲○○已因心智缺陷而不能為意思表示或受意思表示，亦不能辨
    識其意思表示之效果，爰依首揭法條規定，宣告甲○○為受
    監護宣告之人。
四、次按，受監護宣告之人應置監護人。法院為監護之宣告時，
    應依職權就配偶、四親等內之親屬、最近一年有同居事實之
    其他親屬、主管機關、社會福利機構或其他適當之人選定一
    人或數人為監護人，並同時指定會同開具財產清冊之人。法
    院為前項選定及指定前，得命主管機關或社會福利機構進行
    訪視，提出調查報告及建議。監護之聲請人或利害關係人亦
    得提出相關資料或證據，供法院斟酌。法院選定監護人時，
    應依受監護宣告之人之最佳利益，優先考量受監護宣告之人
    之意見，審酌一切情狀，並注意下列事項：受監護宣告之
    人之身心狀態與生活及財產狀況；受監護宣告之人與其配
    偶、子女或其他共同生活之人間之情感狀況；監護人之職
    業、經歷、意見及其與受監護宣告之人之利害關係；法人
    為監護人時，其事業之種類與內容，法人及其代表人與受監
    護宣告之人之利害關係。民法第一千一百十條、第一千一百
    十一條、第一千一百十一條之一分別定有明文。
五、查聲請人即受監護宣告之人甲○○之母丙○○已陳明願任受
    監護宣告之人甲○○之監護人，本院亦認聲請人丙○○為受
    監護宣告之人甲○○之母，具監護其子甲○○之意願與能力
    ，當認其可為受監護宣告之人甲○○之利益全力監護，由其
    擔任受監護宣告之人甲○○之監護人，自當合於受監護宣告
    之人甲○○之最佳利益。至乙○○為受監護宣告之人甲○○
    之父，指定其為會同開具財產清冊之人，堪認亦能維護受監
    護宣告之人甲○○之最佳利益考量且確實執行會同開具財產
    清冊之責。秉此，本院基於受監護宣告之人甲○○之最佳利
    益，復查無不宜由聲請人丙○○監護受監護宣告之人甲○○
    及由乙○○擔任會同開具財產清冊之人之法定事由，爰依法
    併予選定聲請人丙○○擔任受監護宣告之人甲○○之監護人
    ，並指定乙○○為會同開具財產清冊之人如主文。
六、依民事訴訟法第六百零八條第一項，裁定如主文。
中    華    民    國    99    年    8     月    12    日
                  臺灣宜蘭地方法院家事法庭
                      法  官  陳嘉年
以上正本與原本無異。
本裁定監護宣告部分不得抗告；如不服本裁定關於選定監護人及
指定會同開具財產清冊之人等部分，應於裁定送達後10日內向本
院提出抗告狀（應附繕本）。
中    華    民    國    99    年    8     月    12    日
                      書記官  林家妮

司法院資訊處製作；財團法人民間司法改革基金會備份。
